【裁判字號】    99,審訴,2570
【裁判日期】    991014
【裁判案由】    毒品危害防制條例
【裁判全文】
臺灣高雄地方法院刑事判決            99年度審訴字第2570號
公  訴  人  臺灣高雄地方法院檢察署檢察官
被      告  甲○○
上列被告因毒品危害防制條例案件，經檢察官提起公訴（99年度
毒偵字第3134號），被告於準備程序進行中就被訴事實為有罪之
陳述，經本院告知簡式審判程序之旨，並聽取被告與公訴人之意
見後，裁定依簡式審判程序審理，判決如下：
    主  文
甲○○施用第一級毒品，處有期徒刑捌月，扣案第一級毒品海洛
因壹包（含包裝袋，驗後淨重零點零零柒公克）沒收銷燬之，扣
案未使用之針筒壹支沒收。
    事  實
一、甲○○前因施用毒品案件，經送觀察、勒戒後，認有繼續施
    用毒品傾向，復經本院裁定送戒治處所施以強制戒治，於民
    國90年3 月27日停止戒治交付保護管束，於90年8 月16日保
    護管束期滿執行完畢，由臺灣高雄地方法院檢察署檢察官以
    90年度戒毒偵字第951 號為不起訴處分確定。又先後於90、
    91年間因施用毒品案件，為法院判處有期徒刑8 月、8 月確
    定，經接續執行，並於93年8 月19日假釋期滿視為執行完畢
    。詎甲○○猶不知戒除毒癮，復基於施用第一級毒品之犯意
    ，於99年5 月1 日下午4 時許，在高雄市○鎮區○○路與新
    生路交岔口附近之加油站的廁所內，以針筒注射靜脈之方式
    ，施用第一級毒品海洛因1 次。嗣於同日下午5 時許甲○○
    甫施用完海洛因後，在上開加油站前，因行跡可疑而為警攔
    檢，當場扣得其上開施用第一級毒品所剩之海洛因1 包（驗
    後淨重0.007 公克）與未使用之針筒1 支等物。
二、案經高雄市政府警察局苓雅分局移送臺灣高雄地方法院檢察
    署檢察官偵查起訴。
    理  由
一、本件被告甲○○所犯係死刑、無期徒刑、最輕本刑為3 年以
    上有期徒刑以外之罪，其於準備程序進行中，就被訴事實為
    有罪之陳述，經受命法官告知簡式審判程序之旨，並聽取當
    事人之意見後，本院合議庭認無不得或不宜改依簡式審判程
    序進行之情形，爰依刑事訴訟法第273 條之1 第1 項規定，
    裁定本件由受命法官獨任進行簡式審判程序。又本件卷內之
    證據資料，依同法第273 條之2 規定，不受同法第159 條第
    1 項關於傳聞法則規定之限制，依法均有證據能力，合先敘
    明。
二、上揭事實，業據被告於本院審理中坦承不諱，並有尿液採證
    代碼對照表、高雄市立凱旋醫院濫用藥物尿液檢驗報告各1
    份，及扣案針筒1 支在卷可稽。又扣案毒品1 包（驗後淨重
    0.007 公克），經送驗後，結果確實含有第一級毒品海洛因
    之成分，亦有卷附高雄市立凱旋醫院濫用藥物成品檢驗鑑定
    書1 紙可按，足認被告前開任意性之自白與事實相符，得作
    為被告有罪之證據。又被告曾受如事實欄所載之觀察、勒戒
    及強制戒治處分執行完畢後5 年內，再犯施用毒品罪而經依
    法追訴處罰完畢等事實，亦有卷附本院院內索引卡紀錄表、
    臺灣高等法院被告前案紀錄表各1 份在卷可按。按毒品危害
    防制條例第20條、第23條於93年1 月9 日修正施行後，將施
    用毒品之刑事處遇程序，區分為「初犯」及「五年內再犯」
    、「五年後再犯」3 種，其立法理由謂：「初犯」經觀察、
    勒戒或強制戒治執行完畢釋放後，「五年內再犯」者，因其
    再犯率甚高，原實施之觀察、勒戒及強制戒治既已無法收其
    實效，爰依法追訴或裁定交付審理。至於經觀察、勒戒或強
    制戒治執行完畢釋放後，「五年後再犯」者，前所實施之觀
    察、勒戒或強制戒治已足以遮斷其施用毒品之毒癮，為期自
    新及協助其斷除毒癮，仍適用「初犯」規定，先經觀察、勒
    戒或強制戒治之程序。從而依修正後之規定，僅限於「初犯
    」及「五年後再犯」二種情形，始應先經觀察、勒戒或強制
    戒治程序。倘被告於5 年內已再犯，經依法追訴處罰，縱其
    第3 次再度施用毒品之時間，在初犯經觀察、勒戒或強制戒
    治執行完畢釋放5 年以後，已不合於「五年後再犯」之規定
    ，且因已於「五年內再犯」，顯見其再犯率甚高，原實施觀
    察、勒戒或強制戒治，已無法收其實效，即應依該條例第10
    條處罰（最高法院95年第7 次刑事庭會議決議參照）。從而
    ，被告於前開初犯觀察、勒戒及強制戒治處分執行完畢釋放
    後「五年內再犯」施用毒品罪，並經依法追訴處罰執行完畢
    ，而本件被告再度施用毒品犯行，已不合於「五年後再犯」
    之規定，揆諸前揭說明即應依毒品危害防制條例第10條加以
    處罰。從而，本件事證明確，被告犯行洵堪認定，應依法論
    科。
三、核被告所為，係犯毒品危害防制條例第10條第1 項之施用第
    一級毒品罪。被告為施用而持有第一級毒品之低度行為，為
    施用第一級毒品之高度行為所吸收，不另論罪。爰審酌被告
    前因施用毒品案件，迭經觀察、勒戒、強制戒治及法院科刑
    判決後，竟再為本件犯行，足見其惡習已深，且戒絕毒癮之
    意志不堅，未能體悟施用毒品對自己、家人造成之傷害及社
    會之負擔，自屬可議；參以被告施用毒品之前科紀錄、犯後
    坦承犯行，且施用毒品本質上係屬戕害自身健康之行為，尚
    未直接危害他人，反社會性程度應屬較低，及其智識程度、
    生活情況等一切情狀，量處如主文所示之刑，以資懲儆。至
    扣案第一級毒品海洛因1 包（驗後淨重0.007 公克），經送
    驗後，結果均含有第一級毒品海洛因之成分，已如前述，應
    依毒品危害防制條例第18條第1 項前段規定，不問屬於犯人
    與否，宣告沒收銷燬之（上開第一級毒品海洛因之包裝因包
    覆毒品，其上顯留有該毒品之殘渣，衡情自難與之剝離，是
    當應整體視之為毒品，連同該包裝併予宣告沒收銷燬之。至
    鑑驗耗用之海洛因既已滅失，自無庸宣告沒收銷燬）。另扣
    案未使用之針筒1 支（經送驗未含有第一級毒品海洛因或第
    二級毒品甲基安非他命成分，有卷附正修科技大學超微量研
    究科技中心檢驗報告1 紙可按），業據被告自承為其所有，
    且係預備施用第一級毒品海洛因毒品所用之物，是應依刑法
    第38條第1 項第2 款宣告沒收之。
據上論斷，應依刑事訴訟法第273 條之1 第1 項、第284 條之1
、第299 條第1 項前段，毒品危害防制條例第10條第1 項、第18
條第1 項，刑法第11條、第38條第1 項第2 款，判決如主文。
本案經檢察官王清海到庭執行職務。
中    華    民    國    99    年    10    月    14    日
                  刑事第十庭    法  官  林裕凱
以上正本證明與原本無異。
如不服本判決應於收受判決後10日內向本院提出上訴書狀，並應
敘述具體理由。其未敘述上訴理由者，應於上訴期間屆滿後20日
內向本院補提理由書(均須按他造當事人之人數附繕本)「切勿逕
送上級法院」。
中    華    民    國    99    年    10    月    14    日
                                書記官  黃振祐
附錄所犯法條
毒品危害防制條例第10條
施用第一級毒品者，處 6 月以上 5 年以下有期徒刑。
施用第二級毒品者，處 3 年以下有期徒刑。

司法院資訊處製作；財團法人民間司法改革基金會備份。
